【裁判字號】    98,易,67
【裁判日期】    980708
【裁判案由】    竊盜
【裁判全文】
臺灣花蓮地方法院刑事判決                98年度易字第67號
公  訴  人  臺灣花蓮地方法院檢察署檢察官
被      告  甲○○
                    樓51號
                    弄2號
                    （現另案在臺灣花蓮監獄執行中）
上列被告因竊盜案件，經檢察官提起公訴（98年度偵字第508 號
），本院判決如下：
    主  文
甲○○竊盜，處有期徒刑肆月，如易科罰金，以新臺幣壹仟元折
算壹日，減為有期徒刑貳月，如易科罰金，以新臺幣壹仟元折算
壹日。
    事  實
一、甲○○（原名陳漢廷）意圖為自己不法之所有，於民國95年
    12月3日晚上11時許，以其所有之黑色手提袋1個攜帶其所有
    之紅色布袋 1個、手銬1副、不具殺傷力之玩具手槍1枝、黃
    色封箱膠帶1捆及客觀上足為兇器之電擊棒1支、鐵管 1支等
    物，佯為乘客，以無線電叫車方式，在桃園縣桃園市○○○
    路「孔雀王朝」社區搭乘乙○○所駕駛之車牌號碼492-LP號
    營業用小客車往南崁方向行駛，嗣於同日晚上11時30分許，
    行經桃園縣蘆竹鄉○○路 ○段與南崁路之交岔路口處，甲○
    ○趁乙○○應其要求停車之際，突然從右後乘客座位上，以
    鐵管 1支抵住駕車之乙○○後頸部，向乙○○謊稱係槍枝，
    喝令乙○○交出身上財物，並開啟電擊棒發出電流聲響，藉
    以控制乙○○行動，以此強暴方式至使乙○○無法抗拒而交
    付其所有之手機 1支及現金新臺幣（下同）約400、500元予
    甲○○，甲○○復持手銬銬住乙○○雙手，以紅色布袋自乙
    ○○頭部套至腰部後，命乙○○改坐在副駕駛座（乙○○坐
    於副駕駛座之期間，將其內裝有身分證1張、汽車駕照1張、
    健保卡1張、紙鈔合計3,000元之黑色皮包 1個藏在該座座位
    底下，因而未為甲○○發現並強盜），由甲○○駕駛上開營
    業用小客車搭載乙○○至桃園縣桃園市○○○路 551號後面
    空地停車後棄置，並令乙○○下車，拿下套住乙○○頭部之
    紅色布袋，以黃色封箱膠帶貼住乙○○之眼睛及嘴巴，再以
    紅色布袋重新套住乙○○頭部，以此強暴方式逼使乙○○換
    坐由甲○○駕駛之車牌號碼 KT-0768號自用小客車，前往甲
    ○○位於桃園縣桃園市○○路1260巷2弄2號居處，甲○○將
    乙○○帶至該居處地下室內，發現乙○○已自將貼住其眼睛
    及嘴巴之膠帶撕下，乃以黃色封箱膠帶重新黏貼乙○○之眼
    睛及嘴巴，並以該膠帶捆綁乙○○之手、腳，以此強暴方式
    至使乙○○無法抗拒而再次強行搜刮取得乙○○所有之手機
    1 支，並將乙○○拘禁在該地下室內，剝奪其行動自由（上
    開加重強盜、妨害自由之犯行，業經臺灣高等法院以96年度
    上訴字第4995號判決確定），甲○○隨即離去並隻身前往桃
    園縣桃園市○○○路 551號後面空地停放乙○○計程車處，
    以隨身衣物擦去該計程車內指紋，並趁機徒手竊取乙○○計
    程車上之無線電器材及零錢約1千元得手。嗣於翌日凌晨3時
    10分許，乙○○趁甲○○外出之際，自行脫困逃離上開地下
    室而至桃園市○○路安全島上向開警車巡邏之警員劉勵新報
    案，經警循線查獲上情。
二、案經臺灣高等法院檢察署簽分發交臺灣桃園地方法院檢察署
    檢察官呈請臺灣高等法院檢察署令移轉臺灣花蓮地方法院檢
    察署檢察官偵查起訴。
    理  由
壹、證據能力部分
  (一)證人即被害人乙○○經合法傳喚及拘提均未到庭，其經合法
    收受傳票無故不到庭，此有傳票送達回證 2紙、法務部戶役
    政連結作業系統、拘票執行報告各 2紙附卷可稽，然伊於警
    詢之證詞業據警方合法供錄筆錄，有該筆錄可憑，是乙○○
    於警詢供述之外觀任意性甚至內容之實質，均已獲擔保，依
    刑事訴訟法第159條之3第3款之規定，具有證據能力。
  (二)證人即被害人乙○○於檢察官偵訊中所為之證述，業據合法
    具結，且其內容具體明確，並係在檢察官告以偽證罪之處罰
    規定以後，始具結陳述，此有檢察官訊問筆錄暨證人結文在
    卷可稽，且並無顯不可信之情況存在，依刑事訴訟法第 159
    條之1第2項規定，認具有證據能力。
  (三)行政院衛生署桃園療養院出具之精神鑑定報告書，係該院依
    臺灣桃園地方法院授權執行鑑定職務所出具之書面鑑定報告
    ，依刑事訴訟法第159條第1項及同法第208條第1項準用同法
    第206條第1項之規定，屬於傳聞法則之例外，自得作為證據
    。
貳、實體部分
一、訊據被告甲○○矢口否認有何竊取被害人乙○○車上之無線
    電器材及零錢約 1千元，並辯稱：其當時係受「攻毒社」之
    迫害，有異於常人之感受，怕被害人乙○○之物品被「攻毒
    社」拿走，才幫乙○○保管云云。經查：
  (一)被告未經被害人乙○○之同意，逕自返回乙○○之計程車上
    ，並竊取乙○○車上之無線電器材及零錢等情，業據乙○○
    於前案偵、審程序中證述明確，且有臺灣高等法院96年度上
    訴字第4995號判決、臺灣桃園地方法院 96年度訴字第353號
    判決可稽。
  (二)被告雖辯稱：其當時係因受到「攻毒社」之迫害，有異於常
    人之感受，怕乙○○的物品被「攻毒社」拿走云云。經查：
    被告對被害人乙○○犯加重強盜犯行、妨害自由犯行與本案
    竊取被害人乙○○之無線電器材及零錢之犯罪時間係在同一
    日，且時間緊接在被告在乙○○之計程車上強盜乙○○之手
    機及400或500元後，將乙○○拘禁在桃園縣桃園市○○路12
    60巷2弄2號居處後，被告自行返回乙○○之計程車上，以隨
    身衣物擦去該計程車內指紋時，另取走上開無線電器材及零
    錢約 1千元等情，業據乙○○於前揭強盜等案件證述明確，
    而於該強盜案件，經臺灣桃園地方法院囑託行政院衛生署桃
    園療養院對被告實施精神鑑定，鑑定被告涉案時之精神狀態
    ，經行政院衛生署桃園療養院根據被告曾就醫之長庚醫院、
    桃新醫院、桃園榮民醫院病歷紀錄所載之精神病史，鑑定結
    果為被告犯案當時辨識其行為違法及依辨識而行為之能力應
    無明顯障礙。理由為被告可能為一精神官能性憂鬱症之個案
    ，於72年其妻自殺身亡後逐漸出現輕度憂鬱、失眠及自律神
    經失調等症狀；根據醫療紀錄，被告近年來亦一直接受與此
    診斷有關之治療。關於涉案經過，被告犯案之手法過程細膩
    而清楚，可排除意識障礙因素；知道要擦掉指紋，可見被告
    有辨識行為為違法、並依其辨識而行為之能力；從過去醫療
    紀錄顯示被告所改口描述的”精神病症狀”在出現的時間上
    與事實並不吻合；鑑定時觀察評估顯示，其”精神病症狀”
    亦難以依臨床經驗加以確認屬實；心理衡鑑報告顯示被告為
    中度智能不足，與學歷、工作表現及臨床印象不符，且受測
    時有故意答錯之狀況，故此結果應低估其智能狀態；測驗結
    果亦顯示無法排除詐病之可能。因此，被告改口描述自己有
    精神病症狀可能為其自我防衛以逃避法律制裁之行為。被告
    在罹患精神官能性憂鬱症的情況下，平日可能有焦慮、失眠
    、腸胃不適、輕度憂鬱煩躁等情緒困擾，面臨警上門時，可
    能慌張焦慮、不知所措而意圖自殺（但亦無法排除為故意之
    手段），然而依目前司法精神醫學的概念，此一狀況不應被
    視為具備減低刑責能力之條件。此有該精神鑑定報告書 1份
    在卷可參。本院審酌該精神鑑定報告書，並將其鑑定之參考
    資料、被告精神病史、犯罪史、本案案由經過、鑑定過程之
    精神狀態檢查、被鑑定人自訴之涉案經過、理學檢查、實驗
    室檢查、心理衡鑑之實施過程，詳細加以記載，該一精神鑑
    定堪稱完整、確實，該精神鑑定報告書之鑑定結論實亦與本
    院自審理過程中對被告之審理印象、本院所認定被告之犯案
    整體過程，而獲致被告於行為時並無精神瑕疵之結論，並無
    二致；且該鑑定報告書之鑑定結論亦與該強盜案一審、二審
    審理過程對於被告之審理印象所獲致之被告犯案時精神狀態
    尚無瑕疵之認定，亦相符。如前所述，本案竊盜案件之案發
    時間與上揭該案強盜案件發生之時間緊接、場所緊密，且係
    緊接在上揭強盜、妨害犯行之後所為之竊盜犯行，故本院認
    並無另送重新鑑定，及傳喚該療養院之鑑定人，或「攻毒社
    」之其他同夥到庭詰問必要。係依該鑑定報告結果，並觀諸
    被告係返回被害人之計程車上以衣物擦拭車內指紋，尚知湮
    滅證據，並乘機竊取被害人之無線電器材及零錢，足認被告
    於本案竊盜行為當時精神狀況並無達到心神喪失或精神耗弱
    之情形至明。故被告所辯，顯不足採信。
  (三)被告於上揭療養院為鑑定時，鑑定人詢以何以知道在法院審
    訊時要求精神鑑定，被告表示有朋友教他這樣做云云（見上
    開桃園地方法院刑事卷第129頁，鑑定報告書第3頁倒數第 3
    、4 行）。可見被告早因朋友指導以請求精神鑑定作為訴訟
    方法之一，故其於臺灣臺北看守所所呈現之憂鬱症狀及署立
    桃園療養院詢問呈現之自我評量部分，不足為其犯罪時精神
    缺陷之認定憑據；至於敏盛醫院之急診診斷紀錄為其企圖自
    殺後顯示之精神狀態，同不足據為被告精神鑑定缺陷之證據
    。自難據為刑法第19條第2項、第59條之刑之減輕事由。
  (四)綜上所述，被告所辯，顯係事後卸責之詞，不足採信，本案
    事證明確，被告犯行堪以認定。
二、核被告所為，係犯刑法第320條第1項竊盜罪。爰審酌被告之
    素行、犯罪手段、所竊取財物價值尚非鉅、對被害人所造成
    財產上之損害程度，犯罪後猶否認犯行，並以精神障礙作為
    抗辯，顯係事後臨訟卸責之詞，足認其犯後毫無悔意等一切
    情狀，量處如主文所示之刑，並諭知易科罰金之折算標準，
    以示懲儆。末按被告本案犯行係在96年 4月24日以前所犯，
    且無中華民國九十六年罪犯減刑條例第3條、第5條規定不予
    減刑之情形存在，爰依該條例規定，減其宣告刑二分之一。
據上論斷，應依刑事訴訟法第299條第1項前段，刑法第320條第1
項、第41條第1項前段，刑法施行法第1條之1第1項、第 2項前段
，中華民國九十六罪犯減刑條例第2條第1項第3款、第7條、第 9
條，判決如主文。
本案經檢察官孫源志到庭執行職務。
中    華    民    國    98    年    7     月    8     日
                  刑事第二庭    法  官  陳月雯
以上正本證明與原本無異。
如不服本判決應於收受送達後10日內向本院提出上訴書狀，並應
敘述具體理由。其未敘述上訴理由者，應於上訴期間屆滿後20日
內向本院補提理由書 (均須按他造當事人之人數附繕本)「 切勿
逕送上級法院」。告訴人或被害人如對於本判決不服者，應具備
理由請求檢察官上訴，其上訴期間之計算係以檢察官收受判決正
本之日期為準。
中    華    民    國    98    年    7     月    8     日
                                書記官
附錄本判決論罪之法律條文：
中華民國刑法第320條
意圖為自己或第三人不法之所有，而竊取他人之動產者，為竊盜
罪，處 5 年以下有期徒刑、拘役或 5 百元以下罰金。
意圖為自己或第三人不法之利益，而竊佔他人之不動產者，依前
項之規定處斷。
前二項之未遂犯罰之。


司法院資訊處製作；財團法人民間司法改革基金會備份。
